臺灣高等法院刑事判決　　　　　　　94年度上更(一)字第39號
上　訴　人　丙○○
即　被　告
　　　　　　　　　　（另案在臺灣臺北監獄執行）
上列上訴人因違反槍砲彈藥刀械管制條例案件，不服臺灣臺北地
方法院93年度訴字第792號，中華民國93年8月10日第一審判決（
起訴案號：臺灣臺北地方法院檢察署92年度偵字第11712號、第
19922號），提起上訴，本院判決後經最高法院發回，本院判決
如下：
    主  文
原判決關於未經許可、持有子彈及定執行刑部分撤銷。
丙○○被訴未經許可、持有子彈部分無罪。
    理  由
一、公訴意旨略以：被告丙○○未經允准，於民國（下同）九十
    一年十二月間在不詳地點，持有子彈，嗣於九十二年三月十
    九日，為警於台北市○○○路○段三十三號（起訴書誤載為
    二十三號）六樓之五，搜索乙○○（另案以九十二年度偵字
    第七九四號起訴）之四海幫海罡堂堂口時，在丙○○租處之
    上址隔室內，查獲丙○○持有具有殺傷力之三八、九０口徑
    子彈各一顆、十七顆及三顆土造子彈（均含發射火藥、鋼珠
    、底火等）等情，因認被告丙○○涉有槍砲彈藥刀械管制條
    例第十二條第四項罪嫌。
二、按犯罪事實應依證據認定之，無證據不得推定其犯罪事實，
    刑事訴訟法第一百五十四條第二項定有明文。又認定犯罪事
    實所憑之證據，雖不以直接證據為限，間接證據亦包括在內
    ，然而無論直接或間接證據，其為訴訟上之證明，須於通常
    一般之人均不致有所懷疑，而得確信其為真實之程度者，始
    得據為有罪之認定，倘其證明尚未達到此一程度，而有合理
    之懷疑存在時，事實審法院在心證上無從為有罪之確信，自
    應為無罪之判決（參見最高法院七十六年度台上字第四九八
    六號判例意旨）。
三、訊據上訴人即被告丙○○堅決否認上開持有子彈之犯行，辯
    稱上開房屋原先固係其所承租，並曾與乙○○共用該處，惟
    已於九十二年二月中旬間全數轉租予乙○○使用，警方在該
    處搜索查扣之子彈並非被告所持有，證人乙○○之證言多有
    不實等語。按公訴人認被告涉有前開罪嫌，無非係以證人即
    被搜索人乙○○之證言為唯一之論據，然查本案查獲之經過
    ，係台北市政府警察局刑事警察大隊經通訊監察結果，認乙
    ○○係四海幫海罡堂副堂主，將堂口設於羅斯福路上址，並
    於九十二年二月八日在上址召開會議，遂報請台灣台北地方
    法院法官核發搜索票後，於九十二年三月十九日上午六時許
    至乙○○居處即台北市○○街一六零巷一號十二樓之五搜索
    ，隨後帶同乙○○於當日上午九時二十分許前往羅斯福路上
    址執行搜索，並在上址房間內查獲扣案之子彈等物等情，業
    為證人乙○○證述在卷，並經本院調取台灣台北地方法院九
    十二年度聲搜字第三二六號案卷核閱無訛，復有卷附之搜索
    票影本、搜索扣押筆錄及扣押物品物目錄表影本可稽（原審
    卷第六十頁至第六十三頁）。而被告與乙○○對於被告究竟
    係將上開房屋全數轉租予乙○○使用，抑或僅轉租部分，以
    及查獲扣案子彈之房間是否由被告占有使用等情，固然各執
    一詞，然扣案之槍彈既係警方對證人乙○○執行搜索時在上
    址搜索查扣所得，而上開房屋當時又係在乙○○占有使用中
    ，乙○○本身涉嫌持有上開子彈自屬犯罪嫌疑重大，故證人
    乙○○並非單純之案外人，而係與被告利害關係相反，且與
    案情攸關之人，因此乙○○之證言自須本身無瑕疵可指，且
    經調查有足夠之補強證據足以證明與事實相符，始能採為不
    利於被告之犯罪證據。經查：
  (一)證人乙○○雖始終指稱其僅向被告分租客廳內以ＯＡ隔間部
    分空間，扣案子彈係在被告使用之房間內搜出，當時房間是
    鎖起來，其沒有該房間鑰匙，是警察叫鎖匠開鎖等語。然證
    人乙○○所證述向被告分租房間之情形，業為被告堅決否認
    ，並辯稱係將全部房屋轉租予乙○○使用，又警方對乙○○
    、戴嘉良等人執行通訊監察結果，僅認為九十二年二月間四
    海幫海罡堂將堂口設於該處，及乙○○在該處召開主持會議
    等情，有前述搜索卷宗及監聽譯文摘要可參，是證人乙○○
    上開指證情形，已無足夠之補強證據足以證明與事實相符。
  (二)乙○○於警訊中指稱扣案子彈係「葉紋龍」所有等語（偵字
    第一一七一二號第二卷、第二六八頁），惟於原審又改稱：
    不肯定扣案物品是不是被告的，但絕對不是我的等語（原審
    卷第四十七頁），前後已非全完一致。又乙○○嗣後多次陳
    稱九十一年底始因分租房屋結識被告，只知被告名為「葉紋
    龍」，綽號「小林」，事後才知被告真名等語。按被告於案
    發當時固曾使用變造「葉紋龍」之身分證冒名「葉紋龍」（
    此部分被告業經本院前審判處有期徒刑五月確定），惟被告
    辯稱其於八十七年間即認識乙○○並多有交往，乙○○並曾
    參加其之生日慶生，明知其真實身份等語，並提出其與乙○
    ○分別於案發前之八十八、八十九、九十、九十一年間，偕
    同其他友人分攝於不同場合之照片正本及影本四幀為憑（見
    上訴字卷第五十二頁、上更(一)字卷九十四年十一月十一日十
    一日提出之辯護狀），就該等照片所示情形，被告與乙○○
    間相處情形極為親密，且被告承租前開房屋後既曾與乙○○
    共同使用，並轉租予乙○○（不論係全部轉租或部分分租）
    ，足徵二人確係原本已經熟識，被告所辯應堪採信，則證人
    乙○○有關如何結識被告、及不知被告真名部分之陳述，即
    顯然與事實不符，而有多處隱諱之處，其證言之真實性如何
    自顯然存疑。
  (三)證人乙○○除多次指稱查獲扣案子彈房間門係戲警方請鎖匠
    開啟外（九十二年度偵字第一一七一二號第二第二八七頁、
    原審九十二年度聲押字第九十五號訊問筆錄、原審九十三年
    七月二十七日審判筆錄），另於本院審理時證稱：羅斯福路
    上址之大門係警方以其所有之鑰匙一支一支試開無法開啟，
    由屋內被告之員工開門進入等語（上更(一)字卷第六十四頁）
    ，然證人即執行搜索之警員甲○○則證稱：係被告拿鑰匙帶
    同警員進入該處，至於如何進入查獲子彈之房間及房門有無
    上鎖，已不記得等語（上更(一)字卷九十四年十一月十一日審
    判筆錄第四、五面），其所證述警方如何進入該處執行搜索
    之情形與證人乙○○所述情節又非一致，而乙○○關於當時
    屋內另有被告之員工在場、放置子彈之房間房門上鎖、其持
    有之鑰匙無法開啟、係警方請鎖匠啟門進入等，亦無足夠之
    補強證據足以證明與事實相符。
  (四)另查警方對被告實施通訊監察結果，被告於九十二年四月六
    日與某不詳男子有全文如下之通話紀錄：「Α（不詳男子）
    ：喂。Β（被告）：你可以問一下『阿州』，阿青那邊有一
    支小衝鋒，要賣五十五萬，看阿州要嗎？Α：你找不到他嗎
    ？Β：對。Α：我叫他打給你。Β：好。」，有通訊監察紀
    錄表可考（九十二年度警聲搜字第五四六號卷、第二十五頁
    ），並經本院勘驗監聽錄音帶錄音內容與該紀錄表內容大致
    相符，被告亦坦承確有上開通話不諱（上更(一)字卷第五十、
    五十一頁）。惟依該通話內容以觀，被告僅係居間轉告介紹
    槍枝買賣事宜，並非被告本身持有槍械，自與被告本身是否
    持有槍械以及扣案子彈是否為被告所持有之待證事實並無必
    然之關聯性，不足資為被告持有扣案子彈犯行之犯罪證據。
  (五)綜上所述，證人乙○○係居魚與被告利害相反之地位，其所
    為不利於被告之證言，本身已有瑕疵可指，且又無補強證據
    足以證明確與事實相符，尚不足遽資為不利於被告之犯罪證
    據，此外由查無足以證明扣案子彈確屬被告持有之確切事證
    ，全案仍有合理懷疑存在，自屬不能證明被告犯罪。
四、原判決未就全案事證詳為審酌，遽行對被告論科，自非允洽
    ，被告提起上訴，否認犯罪，為有理由，應由本院將原判決
    撤銷，另為被告無罪之諭知。
據上論斷，應依刑事訴訟法第三百六十九條第一項前段、第三百
六十四條、第三百零一條第一項，判決如主文。
本案經檢察官林慶宗到庭執行職務。
中　　華　　民　　國　　94　　年　　11　　月　　30　　日
　　　　　　　　　刑事第二十二庭審判長法　官  林堭儀
　　　　　　　　　　　　　　　　　　  法　官  陳憲裕
　　　　　　　　　　　　　　　　　　  法　官  宋  祺
以上正本證明與原本無異。
如不服本判決，應於收受送達後十日內向本院提出上訴書狀，其
未敘述上訴之理由者並得於提起上訴後十日內向本院補提理由書
（均須按他造當事人之人數附繕本）。
                                      書記官  蔡慧娟
中　　華　　民　　國　　94　　年　　12　　月　　6 　　日
